【裁判字號】    92,簡上,247
【裁判日期】    920814
【裁判案由】    恐嚇
【裁判全文】
臺灣臺北地方法院刑事判決                        九十二年度簡上字第二四七號
    上  訴  人  乙○○
    即  被  告
右列上訴人即被告因恐嚇罪案件，不服本院九十二年六月十日九十二年度簡字第二０
三五號第一審判決（聲請簡易處刑案號：九十一年度偵字第二五二三九號）提起上訴
，經本院管轄第二審之合議庭認為應適用通常程序審理，並自為第一審判決如左：
    主  文
原判決撤銷。
乙○○無罪。
    理  由
一、聲請意旨略以：上訴人即被告乙○○因友人吳連昇（業經不起訴處分確定）與甲
    ○○間之股票買賣債務糾紛，於民國九十年十一月十九日下午十二時三十分左右
    ，與吳連昇一起至臺北市信義區○○○路○段四十九號四樓甲○○住處談清償之
    問題，因甲○○未同意還款，被告即心生不滿，對甲○○恫稱：你出去外面就給
    你好看，你就給我小心一點等語，使甲○○心生畏懼，足生危害於安全。因認被
    告涉犯刑法第三百零五條之恐嚇罪嫌等語。
二、訊據被告固坦承曾向告訴人甲○○表示要伊小心一點等語，惟辯稱：我自始至終
    沒有恐嚇對方之意思，我只是制止她罵我而已，我講要她小心等語之日期，應在
    距九十年十一月十九日約一、二星期即同年十二月初等語。
三、公訴人認被告涉有右揭之犯行，無非以告訴人之指訴，被告之自白及證人即告訴
    人之員工鐘介男、何燕萍及許碧純之證詞為其論據。惟按「犯罪事實應依證據認
    定之，無證據不得推定其犯罪事實。」、「不能證明被告犯罪或其行為不罰者，
    應諭知無罪之判決。」，刑事訴訟法第一百五十四條及第三百零一條第一項分別
    定有明文。另「認定犯罪事實須依證據，是否可信更須參酌各方面之情形，尤不
    能以推測理想之詞，以為科刑判決之基礎。」，「認定犯罪事實所憑之證據，雖
    不以直接證據為限，然必須該項證據對於待證事實確能供證明之資料，始堪採取
    。」「犯罪事實之認定，倘證據是否真實尚欠明顯，自難以擬制推測之方法，為
    其判斷之基礎。」及「認定犯罪事實所憑之證據，雖不以直接證據為限，間接證
    據亦包括在內；然而無論直接或間接證據，其為訴訟之證明，須於通常一般之人
    均不致有所懷疑，而得確信其為真實之程度者，始得據為有罪之認定，倘其證明
    尚未達到此一程度，而有合理之懷疑存在時，事實審法院復己就其心證上理由予
    以闡述，敘明其如何無從為有罪之確信，因而為無罪之判決，尚不得任意指為違
    法。」，業據最高法院著有二十年上字第九五八號、二十二年上字第三六二二號
    、五十三年台上字第六五六號及七十六年台上字第四九八六號判例要旨可參，因
    此苟公訴人所舉之證據，倘不足讓一般人均認定以證明犯罪事實存在者，法院依
    法自應諭知無罪之判決。經查：
    （一）被告固坦承有說要告訴人小心一點之話，然供陳係於九十年十二月初所說
          ，是本案首應查明被告究係於何日向告訴人陳稱要告訴人小心一點，以究
          明被告是否如公訴人所指係於九十年十一月十九日恐嚇告訴人。經查：告
          訴人於警訊中指陳被告於九十年十二月七日，前往伊辦公處所恐嚇伊等語
          （見偵卷第十四頁反面之警訊筆錄）；於偵查中又供述九十一年（應係九
          十年之誤繕）十一月十九日被告沒有恐嚇我，被告叫我小心一點，是前一
          天（九十年十一月十八日）所說（見偵卷第四十六頁反面之偵訊筆錄），
          依告訴人所陳，被告恐嚇伊之日期均非本案之九十年十一月十九日。次查
          ：證人鐘介男於警訊中則證稱被告與吳連昇於九十年十二月三日下午三時
          許及被告與一年籍不詳之男生，及同年月七日下午十二時三十分許，在告
          訴人位在台北市○○○路之辦公處所，要告訴人出門小心一點等語（見偵
          卷第十六頁反面之警訊筆錄）；證人許碧純證稱被告與吳連昇於九十年十
          一月十九日下午三時許及被告與一年籍不詳之丁先生於九十年十二月七日
          中午十二時三十分許，在告訴人位在台北市○○○路之辦公處所，要告訴
          人出門小心一點等語（見偵卷第十七頁反面警訊筆錄）；證人何燕萍證稱
          被告與吳連昇於九十年十一月十八日下午二時三十分許、同年月十九日下
          午三時許、及同年十二月三日下午三時許及被告與丁姓年籍不詳之男子，
          於同年十二月七日中午十二時三十分許，在告訴人位在台北市○○○路之
          辦公處所，要告訴人出門小心一點，不要踏出門一步等語（見偵卷第十八
          頁反面警訊筆錄）。依上該證人所陳被告恐嚇之時間不一，何者可信已有
          可疑？況上開證人所述之時間均與公訴人所指之犯罪時間有異，是依上開
          告訴人及上開證人所述，尚無法認定被告有於九十年十一月十九日下午十
          二時三十分，在告訴人辦公處所，對告訴人恐嚇。
    （二）又依本案偵查中之共同被告吳連昇於偵查中供稱九十年十一月十九日與被
          告找告訴人解決欠款事，沒有恐嚇（見偵卷第五十七頁反面），又吳連昇
          於本院中證稱：「（九十年十一月十九日，那天情形如何？）我們跟他講
          拿錢的事情，當時有五、六個男員工，是下午時間，詳細時間，我不清楚
          ，那次她是開門讓我們進去，我們叫他把錢算一算，結果付了十七萬多元
          給我，大概差六萬元，叫我跟對方拿」「（當天有無說恐嚇的話？）沒有
          」「（後來有無說恐嚇的事情？）我們拿不到剩下的六萬元，對方不承認
          ，以後與乙○○一起去找她，但是他們門都不開，.... 」「（當時你們
          如何反應？）........，乙○○當時說妳不要囂張，給我小心一點，....
          」「（乙○○對甲○○講說要小心點，他講這句話是在何時？）九十年十
          一月十九日往後幾天下午，..... 」（見本院九十二年八月七日審判筆錄
          第六頁至第八頁），復徵之，吳連昇與告訴人於九十年十一月十九日所簽
          署之收據（收據影本見偵查卷第二十頁正面），衡情，若簽署借據當日，
          被告有公訴人所指之恐嚇犯行，則焉能達成協議？是依證人吳連昇於偵查
          及本院審理中所述，九十年十一月十九日被告固曾與其同往告訴人處，協
          商債款，惟當日並無所謂恐嚇之情事，係嗣後幾天因拿不到剩餘之六萬元
          ，再與被告同往時，告訴人非僅拒不開門，且在門內辱罵，被告遂要告訴
          人小心一點等語，足堪採信。
    綜右理由，公訴人所引證據，均不足證明被告有於九十年十一月十九日下午十二
    時三十分許，在臺北市信義區○○○路○段四十九號四樓告訴人辦公室，恐嚇告
    訴人之犯行，此外復查無其他積極之證據足資證明被告確有聲請書所載犯罪事實
    之佐證，應認被告所涉犯罪行為，尚屬不能證明。
四、原審未就有無證據足以證明被告確有聲請書所指之犯罪行為予以詳查，對被告為
    論罪科刑之判決，自有未洽，被告否認該部分犯罪而提起上訴，為有理由，應由
    本院將原審判決撤銷改判，並改為無罪之諭知。惟本件既為無罪之判決，依刑事
    訴訟法第四百四十九條第三項規定，自不得適用簡易程序判決，爰依刑事訴訟法
    第四百五十五條之一第一項、第三項、第三百六十九條第二項規定，由本院管轄
    之合議庭自為第一審判決，併此敘明。
五、 至被告坦承於九十年十二月初某日，確曾對告訴人表示要其小心一點一節，既
     未經檢察官提起公訴，當非本案審理之範圍，本院自不得逕予以審理，附此敘
     明。
據上論斷，應依刑事訴訟法第四百五十五條之一第三項、第三百六十九條第一項前段
、第三百六十四條、第三百零一條第一項，判決如主文。
本案經檢察官黃東焄到庭執行職務。
中    華    民    國      九十二      年      八      月      十四   日
                                      臺灣臺北地方法院刑事第六庭
                                          審判長法  官  黃俊明
                                                法  官  黃雅芬
                                                法  官  劉嶽承
右正本證明與原本無異。
如不服本判決，應於判決送達後十日內向本院提出上訴狀（應抄附繕本）。告訴人或
被害人如對於本判決不服者，應具備理由請求檢察官上訴，其上訴期間之計算係以檢
察官收受判決正本之日期為準。
                                                書記官  張耀鴻
中    華    民    國      九十二      年      八      月      十八   日


司法院資訊處製作；財團法人民間司法改革基金會備份。
